臺灣板橋地方法院刑事判決　　　　　　　　　　　　　九十年度訴字第二六一號
　　公　訴　人　臺灣板橋地方法院檢察署檢察官
　　被　　　告　戊○○
　　指定辯護人　甲○公設辯護人彭宏東
右列被告因殺人未遂案件，經檢察官提起公訴（九十年度偵字第一四０六０號），甲○判決如左：
    主  文
本件公訴不受理。
    理  由
一、公訴意旨略以：被告戊○○與丙○○合作土方生意，後因故未能繼續合作，戊○○因而心生不滿，於民國九十年八月二十一日十八時十五分許，丙○○、己○○
    及林合印三人均在林合印位於台北縣樹林市○○街二四七號之住處討論事情，戊○○駕車較遲始至，竟不發一語，即基於殺人犯意，自其駕駛之車輛後車廂內拿
    取鐵管一支，朝丙○○頭部揮擊，並欲再擊第二次時，幸經己○○即時制止，林
    合印並緊急將鐵門拉下防止戊○○離去，並報警當場查獲。因認被告戊○○涉有
    刑法第二百七十一條第二項之殺人未遂罪嫌云云。
二、公訴人認被告戊○○涉有殺人未遂罪，無非以：被告戊○○坦承於右揭時、地持
    鐵管朝告訴人丙○○頭部毆傷之事實，並經告訴人丙○○指訴綦詳，且有證人己○○及林合印結證屬實；而扣案鐵管長約一公尺餘、鐵質、其中一端為螺旋狀，
    另一端則無，若持之毆打人體頭部等重要部位，足生死亡之結果，此有勘驗筆錄
    、恩主公醫院診斷證明書一紙附卷可按，是被告持之毆傷告訴人所使用之工具、
    毆傷被害人部位、行為後欲再次襲擊並欲逃逸及當時至現場後未發一語即揮擊告
    訴人之情狀，足徵被害有殺人犯意，為主要論據。
三、惟按犯罪事實實應依證據認定之，無證據不能推定其犯罪事實，刑事訴訟法第一
    百五十四條定有明文。而殺人未遂罪與普通傷害罪之區別，則應以加害人有無殺
    意，即在下手時是否明知或預見足以致死而不違反其本意為斷，至於被害人受傷
    是否致命部位、傷勢之輕重、加害人所用之兇器為何雖可供認定有無殺意之參考
    ，究不能據為絕對之標準，此有最高法院五十一年台上字第一二九一號判例意旨
    可循。訊據被告戊○○堅決否認有基於殺人犯意，並辯稱：伊當時喝酒後來到現
    場，隨與被害人丙○○發生爭吵，氣憤之下，伊才拿鐵管丟被害人丙○○，鐵管
    碰到牆壁後，彈回來才打到被害人，沒有要殺死被害人之意云云。
四、經查：
（一）被告戊○○與被害人丙○○、證人己○○三人係合夥作土方生意，因被告對被
      害人與地主丁○○、營造廠方面洽談之條件，有所不滿，合夥三人內部確存有
      糾紛，及案發當天九十年八月二十一日十八時十五分許，係被害人丙○○、證
      人己○○先至證人丁○○住處，被告戊○○隨後才赴現場洽談事情等情，業據
      被告戊○○供陳在卷，並經被害人丙○○、證人己○○、證人丁○○於甲○證
      述屬實（分見甲○九十年十二月十七日、九十一年一月十四日訊問筆錄）。再
      者，證人丁○○於甲○證稱：「當天我跟趙先生在講話，林（吉利）在旁邊四
      、五步遠的距離，戊○○來時，跟告訴人（丙○○）  沒有說幾句話，就去附
      近六、七公尺遠的距離拿鐵棍，就打告訴人，告訴人是坐著，被告拿著鐵棍就
      朝告訴人由上而下打，打到告訴人頭部，（打人時有無說什麼？）沒有說什麼
      話，打了一下，告訴人就倒地，我跟趙（阿樹）看到後，就把那鐵棍搶下來，
      他還不願意放手，我們搶了約三分鐘之久，才把鐵棍搶下來，然後，他（戊○○）想要開車走，我就把鐵門關起來，說要等警察來處理，：：：警察隔約五
      分鐘就到，警察來前，我對他說要等警察來處理，他也沒有說什麼，：：從頭
      到尾他都沒有說什麼話。」等語（見甲○九十年十二月十七日訊問筆錄）；證
      人己○○證稱：「我跟丙○○到丁○○家，談一些生意的事情，大約五分鐘，
      戊○○也到他家來，然後，我跟丁○○在談，丙○○坐我旁邊，然後，戊○○
      到了沒幾分鐘，跟丁○○談了幾句話，就拿鐵棍打丙○○。：：我們三人本來
      合夥（我、丁○○、戊○○）原本談廢土生意，我們內部是有糾紛，在新竹那
      邊是跟別人談的條件有所不滿，他們二人打架是為何事我也不知道，當時是戊○○跟丙○○一起走到戊○○的車旁，然後，戊○○就從後車箱拿出鐵棍打告
      訴人，如何敲，我不知道，但看到丙○○時，已經坐在地上，滿面是血，我見
      狀，馬上去搶他的鐵棒，一人抓一頭，二人搶了很久，大約有幾分鐘，然後，
      丁○○看到我們在搶，他才過來幫我搶。：：他（戊○○）從打人、跟我搶鐵
      棒，以及搶下鐵棒後都沒有說什麼話，也沒有說為何打他。：：被告被搶下鐵
      棒後，曾經要開車離開，但丁○○已將鐵門關住，並且先前已經有人報警處理
      ，在警方來之前，被告就在裡面站著。：：我是沒有看到他從後車箱拿出鐵棒
      ，只是後車箱是開的。」云云（見甲○九十一年一月十四日訊問筆錄）。依上
      指證，參互以觀，足見被告戊○○與告訴人丙○○、證人己○○三人係合夥坐
      土方生意，因被告不滿告訴人與他方洽談之條件，而有合夥內部糾紛，被告當
      天後到達丁○○住處，與告訴人丙○○講沒有幾句話，隨即拿鐵棍毆打告訴人
      一下，隨即被證人己○○、丁○○先後合力搶下該支鐵棍，並報警前來處理，
      被告戊○○於整個過程中，均未說任何話，且曾有要開車離開之舉，惟因丁○○將鐵門關上，而未能離去，並站在現場直至警方前來處理，應屬實情。則被
      告戊○○雖矢口否認持鐵棍毆打告訴人丙○○，並辯稱：伊係拿鐵管丟丙○○
      ，鐵管碰到牆壁後，彈回來才打到丙○○云云，顯不可採。惟就被告戊○○與
      告訴人丙○○、證人己○○三人尚能合夥經營土方生意，足見渠等三人間應有
      一定交情，僅因告訴人與對方洽談生意之條件不好，被告縱有所不滿，應無深
      仇大恨可言，則若謂被告因此即萌生置告訴人之於死地之動機，實堪置疑。
（二）又被告毆擊告訴人丙○○所用之鐵棍，長約八十一公分，重約二台斤，其中一
      端有旋上一環狀金屬等情，業據甲○調取該鐵棍勘驗屬實，製有勘驗筆錄一份
      、並有照片三張在卷可考，並無何特殊之處；則被告如果真事先即有殺死被害
      人之故意，何以不準備較為峰利之刀械行兇，偏選擇上開並不特殊、通常可見
      之鐵棍為之？此益徵被告係與告訴人當場又發生爭執，並持鐵棍毆擊，應係臨
      時起意而為。又被告以該鐵棍毆打告訴人之行為，造成告訴人頭部外傷併頭皮
      撕裂傷及顱骨骨折之傷害，有恩主公醫院診斷證明書一紙在卷可參；被害人所
      受上述傷勢或屬不輕，惟被告於案發前已先與友人在他處飲酒後，再赴現場丁○○住處等情，業據被告、證人即查獲製作被告警訊筆錄之警員乙○○於甲○
      供陳在卷屬實（見甲○九十一年一月十四日訊問筆錄），則被告於酒後藉酒使
      性，縱使出手或有過重，惟另參酌被告於案發時始終未曾說任何（諸如要給告
      訴人死）之言語，業見前述，究不得以此告訴人所受上述傷勢，即遽認被告下
      手時有殺人之犯意。
（三）此外，甲○亦查無其他積極證據足認被告戊○○殺人犯意，就被告主觀之認識
      ，其所為即應以刑法第二百七十七條第一項普通傷害罪相繩，與刑法第二百七
      十一條第二項之殺人未遂罪無涉，公訴人認被告有殺人未遂罪，容有誤會。又
      刑法第二百七十七條第一項普通傷害罪，依同法第二百八十七條前段規定，為
      告訴乃論之罪，被告案發後已於九十年十一月二十三日與告訴人丙○○達成和
      解，有和解書一份在卷足憑，而告訴人丙○○亦於甲○九十年十二月十七日調
      查時當庭撤回對被告戊○○傷害犯行之告訴（見該日筆錄），是依刑事訴訟法
      第三百零三條第三款規定，甲○對被告戊○○之傷害行為，即不得加以追訴處
      罰，爰不經言詞辯論，依法逕諭知不受理之判決。
據上論斷，應依刑事訴訟法第三百零三條第三款、第三百零七條，判決如主文。
中      華      民      國      九十一    年     三     月    二十九    日
                                      臺灣板橋地方法院刑事第四庭
                                          法  官  劉  大  衛
右正本證明與原本無異。
如不服本判決，應於判決送達後十日內向甲○提出上訴狀
                                          書記官  蕭  興  南
中      華      民      國      九十一      年      四      月    九    日
